【裁判字號】    98,訴,1150
【裁判日期】    980904
【裁判案由】    損害賠償
【裁判全文】
臺灣桃園地方法院民事判決              98年度訴字第1150號
原      告  乙○○○
                        衖20.
訴訟代理人  丙○○
被      告  甲○○
                      （現因另案於臺灣臺南監獄執行中）
上列當事人間請求損害賠償事件，原告就本院98年度審交易字第
18號公共危險等案件提起刑事附帶民事訴訟（98年度審交附民字
第19號），經本院刑事庭裁定移送前來，本院於民國98年8 月18
日言詞辯論終結，判決如下：
    主  文
被告應給付原告新臺幣壹佰零捌萬元，及自民國九十七年六月十
二日起至清償日止，按年息百分之五計算之利息。
原告其餘之訴駁回。
訴訟費用由被告負擔百分之六十，餘由原告負擔。
本判決第一項部分，於原告以新臺幣拾陸萬元為被告供擔保後
，得假執行。
原告其餘假執行之聲請駁回。
    事實及理由
壹、程序方面：
    按訴狀送達後，原告不得將原訴變更或追加他訴，但擴張或
    減縮應受判決事項之聲明者，不在此限，民事訴訟法第255
    條第1 項第3 款定有明文。本件原告起訴時原請求被告應給
    付原告新臺幣（下同）179 萬元，及自起訴狀繕本送達被告
    翌日起至清償日止，按年息百分之5 計算之利息。嗣於本院
    審理時，撤回對被告請求車損費用3 萬元，經核其此部分之
    撤回，係減縮應受判決事項之聲明，合於民事訴訟法第255
    條第1 項第3 款之規定，應予准許，合先敘明。
貳、實體方面：
一、原告起訴主張：
    (一)被告於民國97年9 月5 日上午6 時20分許，於飲酒已達不
      能安全駕駛動力交通工具程度之情形下（其酒測值高達每
      公升1.15毫克），駕駛車牌號碼HDX-458 號機車沿桃園縣
      中壢市○○路南往北方向行駛，行經龍岡路與龍岡路2 段
      347 巷巷口時，被告因不勝酒力疏未注意因等候綠燈暫時
      停在龍岡路2 段347 巷由東往西、駕駛車牌ITP-933 號機
      車之原告，致閃避不及而直接撞擊原告及所騎乘之機車，
      造成原告受有多處擦傷、左腿嚴重骨折與挫傷之傷害，並
      致原告所有之機車幾近全毀。因原告傷勢極為嚴重，由救
      護車緊急送往中壢市壢新醫院急診室，但由於該醫院判斷
      傷勢過於嚴重無法治療，遂再送至林口長庚醫院進行急救
      ，期間因治療之需，前後共動過7 次手術後始穩定原告之
      傷勢，然左腿膝蓋以下仍因傷勢過劇無法再行復原而遭醫
      院截肢。
    (二)按汽車、機車或其他非依軌道行駛之動力車輛，在使用中
      加損害於他人者，駕駛人應賠償因此所生之損害；不法侵
      害他人之身體或健康者，對於被害人因此喪失或減少勞動
      能力或增加生活上之需要時，應負損害賠償責任；不法侵
      害他人之身體、健康、名譽、自由、信用、隱私、貞操，
      或不法侵害其他人格法益而情節重大者，被害人雖非財產
      上之損害，亦得請求賠償相當之金額，民法第191 條之2
      、第193 條第1 項、第195 條第1 項前段分別定有明文。
      查被告駕駛所騎乘之機車撞及原告致受有重傷害，已嚴重
      侵害原告之身體與健康，對於勞動或生活上之需要已無法
      自為處理，自應對該車禍事故負損害賠償責任。
    (三)查原告因前揭車禍事故受有上述傷害，因而已支出醫療及
      看護費用計新臺幣（下同）16萬元，以及因左腿膝蓋以下
      截肢所需裝配義肢之費用15萬元，共計31萬元；次依照專
      業之醫護單位開立證明可知，義肢應於裝置後每6 年須更
      換乙次，以原告現年67歲，並以正常生活應可生活至80歲
      之情形下3 次，每次義肢之費用以15萬元計算，原告共須
      花費45萬元。復以原告因前揭傷害，因而增加生活需要，
      且精神大受打擊、身心嚴重受創，加以被告蓄意逃避賠償
      責任更使原告困境雪上加霜，故被告除應賠償原告前揭醫
      護費用、義肢裝配費用外，另應賠償原告精神慰撫金100
      萬元。
    (四)綜上，爰依法提起本件訴訟，並聲明：
      1.被告應給付原告176 萬元，及自起訴狀繕本送達之翌日
        起至清償日止，按年息百分之5 計算之利息。
      2.原告願供擔保，請准宣告假執行。
二、被告於本院審理時，對於原告請求之金額並無意見，惟辯稱
    ：目前伊沒有這麼多錢可資償還，請求原告同意讓伊分期清
    償等語。
三、本院之判斷：
    (一)經查，被告自97年9 月4 日下午4 時許起至97年9 月5 日
      凌晨某時止，在桃園縣中壢市某工廠飲酒後，已不能安全
      駕駛動力交通工具，猶自上開處所騎乘車牌號碼HDX-458
      號重型機車上路；嗣於97年9 月5 日上午沿桃園縣中壢市
      ○○路○ 段由南往北方向行駛，於同日上午6 時許，行經
      桃園縣中壢市○○路○ 段306 巷口前時，其應注意車前狀
      況，並隨時採取必要之安全措施，而依當時天候晴、日間
      自然光線下、柏油路面乾燥、無缺陷、無障礙物且視距良
      好等情形，應無不能注意之情事，竟疏未注意車前狀況，
      且因酒後已無法安全操控車輛，致與騎乘ITP-933 號機車
      ，於桃園縣中壢市○○路○ 段306 巷巷口停等紅燈之原告
      發生擦撞，原告因而人車倒地，受有脛骨與腓骨開放性骨
      折、脾之撕裂傷、右側肋骨骨折等傷害，並於97年9 月24
      日進行左下肢膝下截肢手術，而受有已毀敗1 肢以上機能
      之重傷害；被告經警查獲當場施予酒精濃度檢測，測得呼
      氣酒精濃度為每公升1.15毫克；被告因上開公共危險等犯
      行，經本院98年度審交易字第18號刑事判決，就服用酒類
      ，不能安全駕駛動力交通工具而駕駛部分，處有期徒刑2
      月，如易科罰金，以1 千元折算1 日，就因過失傷害人致
      重傷部分，處有期徒刑6 月，如易科罰金，以1 千元折算
      1 日；應執行有期徒刑6 月，如易科罰金，以1 千元折算
      1 日確定等情，為兩造均不爭執，並經本院依職權調閱本
      院98年度審交易字第18號刑事卷宗查閱無訛，是此部分之
      事實堪以認定，合先敘明。
    (二)按汽車行駛時，駕駛人應注意車前狀況，並隨時採取必要
      之安全措施；又按汽車駕駛人飲用酒類或其他類似物後其
      吐氣所含酒精濃度超過每公升0.25毫克或血液中酒精濃度
      超過百分之0.05以上，不得駕車；道路交通安全規則第94
      條第3 項、第114 條第2 款分別定有明文。經查，本件事
      故發生時天候係晴天，日間自然光，柏油路面乾燥、無缺
      陷，視距良好、無障礙物，並無何不能注意之情事，亦有
      道路交通事故調查報告表附於臺灣桃園地方法院檢察署97
      年度偵字第23766 號偵查卷可稽，而被告為警查獲後，經
      警施以酒精濃度檢測，測得呼氣酒精濃度為每公升1.15毫
      克，亦有酒精測定紀錄表1 紙附於上開偵查卷可查，被告
      違反前揭規定並疏未注意致生本件車禍，是其顯有過失甚
      明。原告因本件車禍受有脛骨與腓骨開放性骨折、脾之撕
      裂傷、右側肋骨骨折等傷害，並於97年9 月24日進行左下
      肢膝下截肢手術，亦有原告提出診斷證明書1 紙為證（見
      本院98年度審交附民字第19號刑事卷第4 頁），是被告之
      過失行為與原告所受之損害，顯然具有相當因果關係。
    (三)按因故意或過失，不法侵害他人之權利者，負損害賠償責
      任；不法侵害他人之身體或健康者，對於被害人因此增加
      生活上之需要時，應負損害賠償責任；不法侵害他人之身
      體、健康、名譽、自由、信用、隱私、貞操，或不法侵害
      其他人格法益而情節重大者，被害人雖非財產上之損害，
      亦得請求賠償相當之金額，而慰撫金之賠償須以人格權遭
      遇侵害，使精神上受有痛苦為必要，其核給之標準固與財
      產上損害之計算不同，然非不可斟酌雙方身份資力與加害
      程度，及其他各種情形核定相當之數額；負損害賠償責任
      者，除法律有規定或契約另有訂定外，應回復他方損害發
      生前之原狀；損害賠償，除法律另有規定或契約另有訂定
      外，應以填補債權人所受損害及所失利益為限；民法第18
      4 條第1 項前段、第193 條第1 項後段、第195 條第1 項
      、第213 條第1 項、第216 條第1 項分別定有明文，最高
      法院51年台上字第223 號判例意旨，77年度第9 次民事庭
      會議決議亦資參照。茲就原告請求之數額，逐項審酌如後
      ：
      1.原告主張其已支出醫療看護費用16萬元，以及因左腿膝
        蓋以下截肢所需裝配義肢之費用15萬元，共計31萬元；
        次依照專業之醫護單位開立證明可知，義肢應於裝置後
        每6 年須更換乙次，以原告現年67歲，並以正常生活應
        可生活至80歲之情形下3 次，每次義肢之費用以15萬元
        計算，原告將再須花費45萬元之義肢費用等情，有原告
        提出收據20紙為證（見本院98年度審交附民字第19號刑
        事卷第5 頁至第19頁），被告對原告上開主張並不爭執
        ，是原告此部分之請求應予准許。
      2.原告復主張，其因前揭傷害，因而增加生活需要，且精
        神大受打擊、身心嚴重受創，加以被告蓄意逃避賠償責
        任更使原告困境雪上加霜，故被告除應賠償原告前揭醫
        護費用、義肢裝配費用外，另應賠償原告精神慰撫金10
        0 萬元等情，為被告所不爭執。本院依原告提出之診斷
        證明書，審酌原告所受之傷勢情形，並因而受有毀敗1
        肢以上機能，再參以原告自陳其67歲，國中畢業，車禍
        發生時，為家管，沒有薪資收入，以現住之房地為其財
        產，被告自陳其國中畢業，目前在臺灣臺南監獄執行中
        ，將執行至99年2 月，於刑案執行前，伊是受僱從事鐵
        工工作，每月薪資約3 萬元，未婚等兩造經濟狀況、教
        育程度等一切情狀，本院認原告主張其受有精神上之損
        失以100 萬元，尚稱允當，應予准許。
      3.綜上，原告因本件車禍所受之損失為176 萬元。另按強
        制汽車責任保險法第30條之規定：保險人依本法規定給
        付之保險金，視為加害人或被保險人損害賠償金額之一
        部分；加害人或被保險人受賠償請求時，得扣除之。查
        ，原告因本件事故，業已領得強制汽車責任保險金68萬
        元一情，業據原告於本院上開刑事案件調查中，陳述明
        確（見本院98年度審交易字第18號刑事卷第19頁），是
        原告得請求損害之金額，自應扣除已領得之強制汽車責
        任保險金68萬元。從而，原告得請求損害賠償金額為1,
        080,000 元，依據上開侵權行為之規定，被告應對原告
        負上開金額之損害賠償責任。
    (四)綜上所述，原告依據侵權行為之法律關係，提起本件訴訟
      ，請求被告應給付原告108 萬元，及自起訴狀繕本送達之
      翌日即97年6 月12日起至清償日止，按年息百分之5 計算
      之利息，為有理由，應予准許，原告逾此部分之請求即屬
      無據，應予駁回。原告陳明願供擔保，聲請宣告假執行，
      就其勝訴部份，核無不合，爰酌定相當之擔保金額准許之
      ；至原告敗訴部分，其假執行之聲請，已失所附麗，應予
      駁回。
四、本件事證已臻明確，兩造其餘主張及舉證，經核與判決基礎
    不生影響，爰不另一一論述，附此敘明。
據上論結，本件原告之訴一部有理由、一部無理由，依民事訴訟
法第79條、第390 條第2 項，判決如主文。
中    華    民    國    98    年    9     月    4     日
                  民事第三庭    法  官  陳心婷
以上正本係照原本作成
如對本判決上訴，須於判決送達後20日內向本院提出上訴狀
中    華    民    國    98    年    9     月    4     日
                                書記官  林君燕


司法院資訊處製作；財團法人民間司法改革基金會備份。
